【裁判字號】    98,交聲,644
【裁判日期】    981026
【裁判案由】    聲明異議
【裁判全文】
臺灣臺南地方法院刑事裁定             98年度交聲字第644號
移送機關    交通部公路總局嘉義區監理所麻豆監理站
異議人即
受處分人    振盟交通有限公司
法定代理人  甲○○
上列異議人即受處分人因違反道路交通管理處罰條例案件，對於
交通部公路總局嘉義區監理所麻豆監理站民國98年5月5日所為之
裁決處分（處分案號：麻監裁罰字第裁75-KAI080929號）聲明異
議，本院裁定如下：
    主    文
原處分撤銷。
振盟交通有限公司不罰。
    理    由
一、原處分意旨略以：異議人即受處分人振盟交通有限公司（下
    稱異議人）所有之車牌號碼341-GM號營業貨運曳引車（子車
    車號為66-TM號），於民國98年3月26日21時26分許，行經14
    5線北港段時，經雲林縣警察局警員（下稱舉發機關）攔停
    測量，因所裝載之貨物超過規定高度（經丈量自高點至地面
    之總高度為4.2公尺、限高4公尺、超高0.2公尺），經警製
    單舉發，嗣經交通部公路總局嘉義區監理所麻豆監理站（下
    稱原處分機關）以其違規事證明確，依道路交通管理處罰條
    例第29條第1項第1款之規定，裁處罰鍰新臺幣（下同）4,50
    0元，並記汽車違規紀錄1次等語。
二、本件聲明異議意旨略以：當日裝載之貨物為玉米，因玉米體
    積蓬鬆，致裝載時中央較高，兩端較低，且測量時間為晚上
    ，車輛前後高低差達50公分，員警在前方往後方目測，會產
    生視覺上之誤差，其以目測方式舉發，是否準確？又交通法
    規為避免爭議，執法時都有百分之十的緩衝空間，本次員警
    測量時超出百分之5，應屬爭議範圍，但警員還是執意要開
    單，還說不配合就開條大的給你等語，為此聲明異議，請求
    撤銷原處分等語。
三、按犯罪事實應依證據認定之，無證據不得認定犯罪事實；又
    不能證明被告犯罪或其行為不罰者，應諭知無罪之判決，刑
    事訴訟法第154條第2項、第301條第1項，分別定有明文。又
    認定不利於被告之事實，須依積極證據，苟積極證據不足為
    不利於被告事實之認定時，即應為有利於被告之認定，更不
    必有何有利之證據；且事實之認定，應憑證據，如未能發現
    相當證據，或證據不足以證明，自不能以推測或擬制之方法
    ，以為裁判基礎；而認定犯罪事實所憑證據，雖不以直接證
    據為限，間接證據亦包括在內；然而無論直接或間接證據，
    其為訴訟上之證明，須於通常一般之人均不致有所懷疑，而
    得確信其為真實之程度者，始得據為有罪之認定，若其關於
    被告是否犯罪之證明未能達此程度，而有合理性懷疑之存在
    時，事實審法院復已就其心證上理由予以闡述，敘明其如何
    無從為有罪之確信，因而為無罪之判決，尚不得任意指為違
    法，最高法院分別著有30年上字第816號、40年台上字第86
    號、76年台上字第4986號等判例可資參照。而依道路交通管
    理處罰條例第89條規定，法院受理有關交通事件，準用刑事
    訴訟法之規定，前開規定及判例意旨自得適用於本件聲明異
    議案件。
四、原處分機關認異議人有上開違規情事，無非係以雲林縣警察
    局98年3月26日雲警交字第KAI080929號舉發違反道路交通管
    理事件通知單、雲林縣警察局98年4月28日雲警交字第09813
    00913號函為其主要論據；惟查：
  (一)經本院勘驗雲林縣警察局98年6月26日雲縣警交字第0981301
    389號函檢送之本件採證光碟，於開啟並播放檔名「MOV017.
    MOD」之錄影內容後，見：「畫面00:00:09秒，出現曳引
    車後車車牌號碼為66-TM；畫面00:01:01秒時，出現前車車
    牌號碼為341-GM；畫面00:02:44秒時，警員拿燈照向車體；
    畫面00:04:20秒時，拍攝完畢。因係於夜間拍攝，畫面大
    部分均暗暗的，且螢幕持續晃動不已，又車子未熄火，故引
    擎聲持續作響，整個錄影內容並未錄到警員有用尺測量車輛
    高度之動作，亦未錄到警員爬上車後告知測量所得高度之數
    據的聲音。」等情，有本院之勘驗筆錄一份在卷可稽。
  (二)又舉發機關固以98年6月26日雲縣警交字第0981301389號函
    稱：當場攔檢後員警會同司機爬上車頂量取最高點之高度，
    其高度為4.2公尺、限高4公尺、超高0.2公尺等語，然經本
    院勘驗上開採證光碟之結果，因並未錄到警員有用尺測量車
    輛高度之動作，亦未錄到警員爬上車後告知測量所得高度之
    數據的聲音，是舉發員警如未當場爬上車測量，則本件舉發
    單上之數據是否正確即非無疑，自亦不得遽認系爭營業貨運
    曳引車當時有裝載貨物超過規定高度之違規情形。
五、因此，本件依調查所得之證據，尚不足以證明異議人所有之
    上開營業貨運曳引車有裝載貨物超過規定高度之情形；此外
    ，復查無其他積極證據足資證明異議人確有前揭違規行為。
    揆諸前開說明，自不得為異議人不利之認定。原處分機關未
    經詳查，遽依道路交通管理處罰條例第29條第1項第1款之規
    定，裁處罰鍰4,500元，並記汽車違規紀錄1次之處分，應有
    未洽。異議人不服，聲明異議為有理由，爰依法將原處分撤
    銷，並為異議人不罰之諭知。
六、據上論斷，應依道路交通管理處罰條例第87條第2項、道路
    交通案件處理辦法第20條，裁定如主文。
中    華    民    國    98    年    10    月    26    日
                      交通法庭  法  官  張家瑛
以上正本證明與原本無異。
如不服本裁定，應於收受送達後5日內向本院提出抗告狀。（應
附繕本）
                                書記官  李淑惠
中    華    民    國    98    年    10    月    28    日


司法院資訊處製作；財團法人民間司法改革基金會備份。
